【裁判字號】    92,訴,223
【裁判日期】    920825
【裁判案由】    誣告等
【裁判全文】
臺灣臺北地方法院刑事判決                          九十二年度訴字第二二三號
    公  訴  人  臺灣臺北地方法院檢察署檢察官
    被      告  庚○○
                甲○○
右列被告因誣告等案件，經檢察官提起公訴（九十一年度偵字第一七六九七號），本
院判決如左：
    主  文
庚○○意圖他人受刑事處分，向該管公務員誣告，處有期徒刑伍月。又傷害人之身體
，處有期徒刑貳月。應執行有期徒刑陸月。
甲○○傷害人之身體，處拘役肆拾日，如易科罰金，以參佰元折算壹日。
    事  實
一、庚○○於民國九十一年七月二十一日上午十時許，在臺北市萬華區○○○路四號
    前適遇甲○○，雙方因互助會會款之債務問題而起爭執，竟均基於傷害之犯意，
    庚○○先出手拉扯甲○○衣領，雙方繼而以徒手互毆，甲○○並以腳踢庚○○，
    致庚○○受有頭部淤傷二處（二公分乘以二公分、三公分乘以三公分）、前胸瘀
    傷（二公分乘以二公分）、腹部瘀傷（三公分乘以四公分）、右上肢瘀傷（三公
    分乘以二公分）及左下肢瘀傷三處（均為三公分乘以三公分）之傷害；甲○○受
    有左側下巴與頸部擦傷共四處（一點五公分乘以零點一公分、三公分乘以零點一
    公分、二點五公分乘以零點一公分、二點五公分乘以零點一公分）、左側顏面擦
    傷共六處（一公分乘以零點一公分二處、二公分乘以零點一公分二處及二點五公
    分乘以零點二公分二處）及前胸擦傷共十二處（四點五公分乘以零點二公分四處
    、三點五公分乘以零點一公分四處及三公分乘零點二公分四處）之傷害。詎庚○○明知其所受上開傷害係遭甲○○毆打所致，竟意圖使甲○○之夫己○○受刑事
    處分，於同日中午十二時許，向臺北市政府警察局萬華分局派出所申告：於右揭
    時、地遭甲○○與己○○共同毆打成傷，誣告己○○涉有傷害罪嫌。嗣經檢察官
    查明庚○○指訴己○○傷害部分並非屬實，於九十一年十二月十日為不起訴處分
    。
二、案經庚○○、甲○○及己○○分別訴由臺北市政府警察局萬華分局報告臺灣臺北
    地方法院檢察署檢察官偵查起訴。
    理  由
一、誣告部分：
    訊據被告庚○○於本院審理時，矢口否認有何誣告犯行，辯稱：己○○與甲○○
    一共六人毆打伊，把伊壓在地上，踹伊，己○○並在醫院踢其腹部云云。經查：
  (一)觀諸被告庚○○於警詢時指稱：九十一年七月二十一日上午十時許，在臺北市萬
    華區○○○路四號一樓，甲○○及己○○因先前互助會問題發生不愉快就共同毆
    打伊，甲○○持雨傘打伊，己○○將伊壓在地上等語（見偵查卷第四頁至第五頁
    ）；於偵查中指陳：當時其與甲○○互毆，己○○有打伊，他們一群人打伊頭、
    胸、大腿，到醫院還繼續打，大約四個人打伊等語（見偵查卷第二十八頁反面、
    第二十九頁反面）；於本院調查時供稱：當時其帶小孩經過上址，乙○○拿雨傘
    打其頭部，甲○○吐伊口水，其就跟甲○○扭打在一起，乙○○當時抓其頭髮讓
    甲○○打，其等扭打二、三分鐘後，己○○跟甲○○一行人共六人到了就過來圍
    毆伊，把伊押在地上，踢伊，當天到醫院時，己○○並踹其腹部，且警告其不准
    報案等語（見本院九十二年七月四日訊問筆錄），足徵被告庚○○先後於警詢、
    偵查及本院調查時所指稱毆打伊之人數、地點及究係被告甲○○或證人乙○○持
    雨傘毆打伊等節顯然不一，況且被告庚○○與被告甲○○、證人乙○○及告訴人
    己○○原本相識，此據被告庚○○供明在卷，則被告庚○○對於毆打伊之人應無
    誤認之理，然其於警詢、偵查及本院調查時竟為前後不一之陳述，是被告庚○○
    所陳遭告訴人己○○毆傷乙節是否屬實，已堪置疑。
  (二)其次，右揭誣告部分事實，業據告訴人己○○迭於警詢、偵查及本院調查時指訴
    綦詳（見偵查卷第六頁正反面、第二十三頁正反面、本院九十二年六月六日訊問
    筆錄），復有臺灣臺北地方法院檢察署檢察官九十一年度偵字第一七六九七號不
    起訴處分書在卷可稽（見偵查卷第三十四頁至第三十五頁）。且目擊證人戊○○○、乙○○先後於偵查及本院調查時均證稱：九十一年七月二十一日上午十時許
    庚○○與甲○○二人互毆時，己○○去臺北市忠孝橋下開車，己○○開車過來時
    ，庚○○與甲○○已經打完等語（見偵查卷第二十九頁、本院九十二年六月六日
    及七月四日訊問筆錄）；證人丁○○於偵查及本院調查時亦均結證稱：九十一年
    七月二十一日上午十時許，其與己○○及己○○之友人一起去臺北市忠孝橋下開
    車，要載其妻戊○○○及舅媽乙○○等人去散心，其等將車開回臺北市萬華區○○○路四號前時，看到甲○○在跟一個人吵架，當時己○○都一直跟伊在車上，
    其未看見己○○打任何人等語（見偵查卷第二十九頁、本院九十二年六月六日訊
    問筆錄）；又證人丙○○於本院調查時結證稱：其於九十一年七月二十一日上午
    十時許行經臺北市中興國小旁遇到己○○，己○○問伊要否一起出去玩，其就與
    己○○一起到忠孝橋下開車，車子開到西寧南路甲○○等候之處，看到十幾人在
    那裡吵，其與己○○一起下車過去看，聽說有人在打架，其未看到己○○打人等
    語（見本院九十二年七月四日訊問筆錄），其等所為證詞互核均大致相符，足見
    告訴人己○○並未毆打被告庚○○。
  (三)再者，參以被告庚○○提出之診斷證明書記載其傷勢為頭部淤傷二處（二公分乘
    以二公分、三公分乘以三公分）、前胸瘀傷（二公分乘以二公分）、腹部瘀傷（
    三公分乘以四公分）、右上肢瘀傷（三公分乘以二公分）及左下肢瘀傷三處（均
    為三公分乘以三公分）之傷害，有臺北市立中興醫院九十一年七月二十二日甲種
    診斷證明書影本一紙在卷足佐（見偵查卷第十頁），設被告甲○○與告訴人己○○等共六人係共同圍毆被告庚○○，以告訴人己○○等人數居絕對優勢，又僅毆
    打被告庚○○一人，並將被告庚○○壓在地上毆打，被告庚○○竟僅受有上述全
    屬瘀傷之傷害，顯與常情有違。另經本院函詢臺北市立中興醫院關於被告庚○○
    因右揭傷勢就診之時間及回診情形，茲據函覆稱：庚○○於九十一年七月二十二
    日自訴被人打傷至外科門診治療及開具驗傷診斷書，傷勢多屬淤青，其後無複診
    紀錄等語，有該院九十二年七月二十二日北市興歷字第○九二六○五四二八○○
    號函暨病例資料一件存卷足憑（見本院卷），是被告庚○○係於事發翌日始至醫
    院治療驗傷，益徵其於本院調查時指稱九十一年七月二十一日當天到醫院己○○
    以腳踹其腹部云云，顯有不實。
  (四)綜上所述，被告庚○○以上開情辭置辯，不足採信。被告庚○○誣告之事證明確
    ，犯行堪予認定。
二、傷害部分：
    訊據被告庚○○、甲○○於本院審理時，對於右揭互毆傷害之事實均坦承不諱，
    核與二人於本院調查時指訴之情節大致相符（見本院九十二年六月六日、同年七
    月四日訊問筆錄），復經證人戊○○○、乙○○分別於偵查及本院調查時證述明
    確（見偵查卷第二十九頁、本院九十二年六月六日及七月四日訊問筆錄），證人
    戊○○○並證稱係被告庚○○先出手拉扯被告甲○○之衣領，二人進而互毆等語
    （見本院九十二年六月六日訊問筆錄），並有臺北市立中興醫院甲種診斷證明書
    影本二紙（見偵查卷第十頁；第十一頁）及該院九十二年七月二十二日北市興歷
    字第○九二六○五四二八○○號函暨病例資料一件附卷足憑（見本院卷），是被
    告庚○○、甲○○關於傷害犯行之自白應與事實相符而堪採信。是本案傷害部分
    事證明確，被告二人右揭傷害犯行均堪認定，應予依法論科。
三、按刑法上之誣告罪，並不限於所告事實全屬虛偽始足成立。倘所告事實之一部係
    基於故意虛構，自屬誣告；又以自己所為或親歷之事實，而反指或誣指為他人犯
    罪行為，顯非基於誤認或懷疑，當已構成誣告罪責，迭經最高法院著有判例可資
    參照（參最高法院二十年上字第六六二號、三十二年上字第一八四號判例）。本
    案被告庚○○明知未遭告訴人己○○毆打成傷，竟仍捏造事實，向臺北市政府警
    察局萬華分局武昌街派出所報案，誣指遭告訴人己○○與被告甲○○共同毆傷，
    雖所訴遭被告甲○○毆傷部分屬實，依前揭最高法院判例意旨，亦應成立誣告罪
    責。又被告庚○○與甲○○互毆成傷，是核被告庚○○所為，係犯刑法第一百六
    十九條第一項之誣告罪及同法第二百七十七條第一項之傷害罪；被告甲○○所為
    係犯刑法第二百七十七條第一項之傷害罪。被告庚○○所犯刑法第一百六十九條
    第一項之誣告罪與同法第二百七十七條第一項之傷害罪，犯意各別，罪名互殊，
    應予分論併罰，並定其應執行之刑。審酌被告庚○○及甲○○互毆成傷，係被告
    庚○○先行出手，二人進而互毆，且被告甲○○之傷勢較被告庚○○嚴重，其等
    犯罪之動機、目的、手段、智識程度分別為高中與國小畢業及犯罪後之態度等一
    切情狀，各量處如主文第一項、第二項所示之刑，以示懲儆。
據上論斷，應依刑事訴訟法第二百九十九條第一項前段，刑法第一百六十九條第一項
、第二百七十七條第一項、第四十一條第一項前段、第五十一條第五款，罰金罰鍰提
高標準條例第一條前段、第二條，判決如主文。
本案經檢察官葛光輝到庭執行職務
中      華      民      國    九十二    年      八      月    二十五    日
                                      臺灣臺北地方法院刑事第八庭
                                          法  官 張筱琪
右正本證明與原本無異。
如不服本判決，應於判決送達後十日內向本院提出上訴狀。告訴人或被害人如對於本
判決不服者，應具備理由請求檢察官上訴，其上訴期間之計算係以檢察官收受判決正
本之日期為準。
                                          書記官 潘文賢
中      華      民      國    九十二        年  九      月    八    日
中華民國刑法第一百六十九條
 (誣告罪)
意圖他人受刑事或懲戒處分，向該管公務員誣告者，處七年以下有期徒刑
。
意圖他人受刑事或懲戒處分，而偽造、變造證據，或使用偽造、變造之證
據者，亦同。
中華民國刑法第二百七十七條
 (普通傷害罪)
傷害人之身體或健康者，處三年以下有期徒刑、拘役或一千元以下罰金。
犯前項之罪因而致人於死者，處無期徒刑或七年以上有期徒刑；致重傷者
，處三年以上十年以下有期徒刑。


司法院資訊處製作；財團法人民間司法改革基金會備份。
